臺灣臺北地方法院民事判決　　　　　　95年度勞簡上字第71號
上　訴　人　甲○○
訴訟代理人　賴錫卿律師
複代理人　　張智超律師
上　訴　人　乙○○即丙○○○○○律師事務所
當事人間請求給付薪資事件，兩造對於民國95年8 月31日本院臺
北簡易庭95年度北勞簡字第21號第一審簡易判決各自提起上訴，
本院於民國96年8 月1 日言詞辯論終結，判決如下：
    主      文
原判決關於後開第二、三項之訴部分，並訴訟費用之裁判廢棄。
上訴人甲○○就原審命上訴人乙○○即丙○○○○○律師事務所
應給付甲○○新台幣萬貳仟陸佰捌拾伍元其中新台幣貳萬伍仟
元部分之民國九十三年九月十三日、其餘新台幣柒仟陸佰捌拾伍
元部分之民國九十三年九月十四日利息部分之訴駁回。
乙○○即丙○○○○○律師事務所應再給付甲○○新台幣伍仟
佰貳拾壹元，及自民國九十六年七月二十三日起至清償日止，按
年息百分之五計算之利息。
甲○○其餘上訴駁回。
乙○○即丙○○○○○律師事務所其餘上訴駁回。
第一、二審訴訟費用，由乙○○即丙○○○○○律師事務所負擔
二分之一，餘由甲○○負擔。
    事實及理由
甲、程序方面：
一、本件定於民國96年8 月1 日行言詞辯論程序，本院乃於96年
    7 月12日向上訴人即被上訴人乙○○即丙○○○○○律師事
    務所（下簡稱乙○○）設於台北市○○區○○路三段132 號
    7 樓之事務所地址以寄存送達方式送達，有本院執達員報告
    在卷可稽（見本院卷第219 頁），依送達報告之記載，該址
    辦公室內牆上掛有「乙○○律師、丙○○○○○律師事務所
    」招牌。次查，丙○○○○○律師事務所確實設於上開地址
    ，除有台北律師公會會員名錄附卷可證外（見本院卷第128
    頁）；另經台北市政府警察局大安分局至現場查訪，該址實
    際使用者為「丙○○○○○律師事務所」無訛，有該分局96
    年3 月1 日函足佐（見本院卷第207 頁）。且查，丙○○○○○律師事務所設有網站，該網站上並載明其事務所位於前
    開地址綦詳，亦有本院職權下載之網站資料附卷足稽（見本
    院卷第227 至229 頁）。故本件上訴人即被上訴人乙○○即
    丙○○○○○律師事務所經合法通知，未於言詞辯論期日到
    場，核無民事訴訟法第三百八十六條所列各款情形，應依上
    訴人即被上訴人甲○○之聲請，由其一造辯論而為判決。
二、上訴人乙○○上訴理由雖謂：乙○○早於民國94年3 月2 日
    遷出台北市○○路○段198 之2 號3 樓戶籍址，該址並非乙○○之住所，原審未經合法送達於乙○○，致乙○○未到場
    言詞辯論，所為一造辯論判決應予廢棄發回等語。但查：
  (一)乙○○確實設立戶籍於台北市○○路○段198 之2 號3 樓，
    有戶籍謄本在卷足憑（見原審卷第11頁）。雖乙○○在訴訟
    繫屬前即以92年1 月31日出境為由，於94年3 月2 日將戶籍
    遷出此址；但查，乙○○實際上自94年2 月6 日起至95年10
    月22日止，曾多次持美國護照入出境，最後一次則於95年10
    月22日入境至今，有內政部入出國及移民署96年1 月18日函
    及附件入出國日期證明書附卷足證（見本院卷第174 至176
    頁），故雖乙○○將戶籍遷出上開西園路之地址，其人並非
    長期居住國外，亦難認其已有廢止該住所之意。
  (二)次查，原審歷次言詞辯論通知、95年7 月14日再開辯論並指
    定95年8 月18日上午11時30分行言詞辯論之裁定書等文書，
    在向上開西園路地址送達後，乙○○遂多次具狀聲請閱卷，
    同時就甲○○之各項主張為答辯，並在其書狀上記載本院臺
    北簡易庭95年度北勞簡調字第17號、95年度北勞簡字第21號
    受理案號，隨即多次來院閱卷（見原審卷第34、43、44、99
    、105 、106 、120 、123 、127 、173 頁），足見，本院
    向該西園路址所送達之文書業經乙○○收受無誤。
  (三)況查，乙○○於94、95年間申報93、94年度綜合所得稅時，
    均在其結算申報書上親自載明其戶籍地係位於台北市○○路
    ○段198 之2 號3 樓，經財政部台北市國稅局以96年1 月22
    日函覆本院綦詳（見本院卷第177 至186 頁）。再者，乙○○戶籍所在之西園路建物，現仍為其所有，而登記為建物所
    有權人，亦有建物登記謄本在卷可佐（見本院卷第215 頁）
    。
  (四)按戶籍法為戶籍登記之行政管理規定，戶籍地址乃係依戶籍
    法所為登記之事項，戶籍地址固然並非為認定住所之唯一標
    準，但仍不失為認定住所之證據方法。綜上各項情狀，原審
    向乙○○戶籍地址為送達，堪認已為合法送達，所進行之訴
    訟程序並無瑕疵，職是，乙○○求為廢棄原判決並將本件發
    回原法院，即屬無據。
三、乙○○再抗辯：甲○○所提協議書之契約當事人為丙○○○○○律師事務所，非乙○○，該事務所乃美國法人、非法人
    團體，並非乙○○一人之事務所等語。查：
  (一)甲○○係於93年7 月13日與名義上為「丙○○○○○律師事
    務所、代理人乙○○」之人簽署協議書（見原審卷第10頁）
    。卷查，乙○○為本國律師，且在本國執業，有上開台北律
    師公會會員名錄可證，且丙○○○○○律師事務所為乙○○
    所獨資者，亦有財政部台北市國稅局96年1 月22日函附之營
    業人暨扣繳單位統一編號查詢附卷足憑（見本院卷第186 頁
    ）。再者，乙○○在與甲○○簽訂協議書而僱用甲○○後，
    係以「乙○○律師」為投保單位，為甲○○加入勞工保險者
    ，觀諸卷附之勞工保險卡即明（見原審卷第18頁）。綜此，
    乙○○雖以丙○○○○○律師事務所代理人之地位與甲○○
    簽訂協議書，然則，該事務所為乙○○獨資經營者，與其主
    人即乙○○既屬一體，則協議書契約當事人之他方應為乙○○，且本件訴訟列「乙○○即丙○○○○○律師事務所」為
    當事人，於當事人能力亦無欠缺（最高法院43年台上字第
    601 號判例參照）。
  (二)至於乙○○雖提出世界律師名簿欲證明丙○○○○○律師事
    務所為美國法人、美國事務所（見本院卷第89頁），但查該
    份以英文書寫之文件是否確為世界律師名簿，因未見乙○○
    提出相關文書製作名義人資料以為佐證，且無發行日期，其
    前開所述自難信取。況該文件亦僅記載乙○○為經營律師，
    併此敘明。
四、甲○○之起訴並未違反一事不再理原則，而無民事訴訟法第
    二百五十三條、第四百條規定之適用：
  (一)乙○○雖抗辯：甲○○曾向其就同一事件起訴，但經本院台
    北簡易庭94年度北勞簡字第1 號以其未於所定期間內提付仲
    裁為由駁回確定，已具既判力，其再提起本件訴訟，自違反
    一事不再理原則等語。
  (二)按「除別有規定外，確定之終局判決就經裁判之訴訟標的，
    有既判力」，民事訴訟法第四百條第一項定有明文。揆諸最
    高法院19年上字第278 號判例意旨所述：「訴訟法上所謂一
    事不再理之原則，乃指同一事件已有確定之終局判決者而言
    。其所謂同一事件，必同一當事人就同一法律關係而為同一
    之請求，若此三者有一不同，即不得謂為同一事件，自不受
    確定判決之拘束。」，可知，本條第一項所定之一事不再理
    原則，乃指同一事件已有確定之終局判決者而言，至於以訴
    不合法為由而駁回起訴之裁定，自無此原則之適用。經查，
    本院臺北簡易庭94年度北勞簡字第1 號民事裁定（見原審卷
    第79頁），係以甲○○前對乙○○之起訴，違反仲裁法第四
    條規定，未於本院所定十日之期間內就兩造間因協議書所生
    爭議提付仲裁為由，而裁定駁回甲○○之起訴，雖屬於確定
    之裁定，但非民事訴訟法第四百條第一項所指終局確定判決
    ，故無一事不再理原則之適用。乙○○此部分所陳，洵不足
    採。
五、乙○○再抗辯：兩造間協議書第六條約定所生之爭執應提付
    仲裁，本院並無管轄權等語。經查，兩造固然於協議書第六
    條約定：「如雙方發生爭議，雙方應盡力妥協。如不能和解
    ，雙方之爭執應由甲方（即相對人）選擇由座落於台北市或
    台灣省之仲裁機構、律師公會法庭，和／或法院處理。雙方
    均應具狀極力向該仲裁機構、律師公會法庭及法院申請將案
    件所有審理、調查，言詞辯論及其他書面和非書面之程序、
    陳述、證據、判決及裁定對外保密。」等情（見原審卷第9
    頁），而將程序選擇權人約定為在乙○○一方，但按，仲裁
    協議解釋方法中最主要者即為對協議為「利於有效性」（in
    favorem validitatis） ，有了可仲裁性的推定原則，在遇
    到仲裁條款範圍相當值得爭辯或有合理之懷疑時，法院對此
    問題之解釋給予有利於仲裁之解釋；對此須依個別與具體情
    況為認定，注意當事人雙方對於該契約一般條款有無認識等
    ；此外，當事人若知悉仲裁而將其意思表示於文字，此即形
    同自己為文字之表示，自不允許對此意思加以否定，因此，
    只要有仲裁文字出現，不僅須做有利於有效性之解釋，由其
    對其所擬定之條款在企圖規避仲裁時更加如此；例如，在文
    字上有須得到對方同意始能提出仲裁，如他方不同意即無從
    開始仲裁之意思之情形，對於此種文字安排，法院應解釋為
    他方得不待一方之同意逕行提出仲裁。準此，甲○○可不待
    乙○○之選擇即逕行提付仲裁，縱使協議書使用此等文句，
    仍無礙於兩造間確實存有仲裁協議合意之情。但查，甲○○
    就兩造因協議書所生爭議，在本件第一審訴訟繫屬前已向中
    華民國勞資爭議仲裁協會聲請仲裁，有仲裁聲請書附卷足參
    （見原審卷第80頁），但因該協會以兩造未能依協議書第六
    條約定由乙○○選擇仲裁機構為由，而迄未能進行仲裁程序
    ，亦有該協會書函可證（見原審卷第81頁）。嗣甲○○再依
    協議書第六條約定向台北律師公會申請調處，亦因乙○○未
    出席而調處不成立（見台北律師公會函，原審卷第89頁）。
    足徵，甲○○已依協議書約定踐行起訴前之仲裁、調處等程
    序，自得依協議書第六條約定向本院起訴而為請求，本院之
    管轄權並未因兩造間前開協議書第六條約定而遭排除。乙○○此部分所執情詞，亦無足取。
乙、得心證之理由：
一、上訴人甲○○起訴主張：
  (一)甲○○於民國93年7 月12日應徵擔任乙○○所營律師事務所
    之會計助理工作，約定每月薪資為新台幣（下同）25,000元
    ，在次月12日給付，甲○○並於同年7 月13日開始上班，兩
    造則簽有協議書。甲○○於93年8 月10日收取同年7 月薪資
    共12,357元後，詎乙○○竟違法扣發甲○○93年8 月份薪資
    ，更於93年9 月13日在不具勞動基準法所定終止契約事由下
    強迫甲○○離職，而屬違法解僱，93年9 月14日甲○○仍續
    到職，並接續第二日向乙○○出示請求給付薪資之字條，亦
    遭乙○○強迫離開事務所。實則，兩造間協議書第二條約定
    之工作時間、薪資計算方式違反勞動基準法第三十條、第三
    十二條規定，剝奪甲○○請求加班費之權利，且就甲○○例
    假日工作並未給薪，更未在契約終止後立即結清預告期間工
    資與資遣費，前開協議書之約定自屬無效。
  (二)甲○○自93年7 月13日至93年9 月14日期間得請求之薪資計
    為52,500元，扣除乙○○所給付之同年7 月份薪資12,724元
    後，尚應給付39,776元。再者，甲○○任職期間有延長工作
    時間加班之情事，乙○○自應依勞動基準法第二十一條、第
    二十四條規定給付延長工時工資即加班費12,836元。又依兩
    造間協議書第一條ａ、ｂ項約定，乙○○終止契約未於三個
    月前預告，應給付甲○○三個月預告期間工資91,878元；而
    甲○○在遭違法解僱後，除93年9 月15日後未再至事務所上
    班外，更事後向乙○○請求給付資遣費，真意在於依勞動基
    準法第十四條第一項第六款規定，以乙○○違法強行解僱，
    致工作權遭剝奪，違反勞工法令為由終止兩造間契約，故依
    同條第四項準用第十七條規定，乙○○應給付資遣費7,657
    元。另依民法第一百九十五條第一項規定，因乙○○濫行訴
    訟，兩造繫屬於各法院之案件超過20餘件，甲○○為此奔波
    求償，身心俱創，精神憔悴，常常需靠藥物方能入眠，深受
    損害，自得向乙○○請求60,000元之精神賠償即慰撫金。
  (三)上述款項屢向乙○○催討，均未獲置理，為此爰依協議書契
    約、侵權行為之法律關係，並依前述勞動基準法及民法第一
    百九十五條規定，請求被上訴人給付薪資、加班費、預告期
    間工資賠償、資遣費及慰撫金等語（原審判決命乙○○給付
    93年8 、9 月份薪資共32,685元本息，並駁回甲○○其餘之
    訴，兩造就其敗訴部分各自提起上訴）。並聲明：
  1.原判決關於駁回上訴人甲○○在第一審之訴及該部分假執行
    之聲請暨命負擔訴訟費用部分之判決均廢棄。
  2.上開廢棄部分，乙○○應再給付甲○○179,462 元，及其中
    25,000元部分自93年9 月13日起、其中154,462 元部分自96
    年1 月9 日上訴理由狀繕本送達翌日起，均至清償日止按年
    息5%計算之利息。
  3.第一、二項聲明部分，願供擔保以代釋明，請准宣告假執行
    。
  4.對造之上訴駁回。
二、上訴人乙○○則抗辯：甲○○並無真正受僱之意，亦無與乙○○律師事務所訂約之意，兩造間自始即無契約關係；況協
    議書為甲○○詐欺及脅迫之產物，乙○○僅以94年9 月6 日
    信函撤銷所為意思表示；又甲○○僅工作至93年7 月28日即
    離職，所提簽到簽退記錄未經乙○○或丙○○○○○律師事
    務所之章確認，不得為證物，否認甲○○所提主張、證據、
    聲明及陳述，均否認其形式及實體，並否認與本件爭執有關
    ，唯一例外是甲○○之自白、自認或認諾，並對乙○○有利
    者；再者，甲○○竊取丙○○○○○律師事務所之文件、物
    品、消息，乙○○自有權終止兩造間契約；末以，甲○○致
    乙○○所受損害至少已有70,000,000元以上，爰提出抵銷抗
    辯等語。並聲明：
  (一)原判決不利於上訴人乙○○部分廢棄。
  (二)上開廢棄部分，上訴人甲○○之訴及假執行聲請均駁回。
  (三)對造之上訴駁回。
三、甲○○主張乙○○違法解僱，復未依協議書約定提前預告，
    應依約給付三個月預告期間工資，又乙○○更未依約如數給
    付94年7 至9 月份薪資，其自得依勞動基準法第十四條第一
    項第六款規定行使契約終止權，而請求乙○○給付薪資、加
    班費、預告期間工資賠償、資遣費及慰撫金等語。但為乙○○所否認，並以前開情詞置辯。是以，本件兩造爭執之重點
    在於：
  (一)兩造間是否存有僱傭契約關係？乙○○抗辯協議書為甲○○
    詐欺及脅迫之產物，其得以94年9 月6 日信函撤銷所為意思
    表示，是否有據？
  (二)甲○○是否如乙○○所辯僅工作至93年7 月28日即離職？而
    甲○○主張自93年7 月13日至同年9 月14日期間得請求之薪
    資計為52,500元，扣除乙○○已付之同年7 月份薪資12,724
    元後，尚應給付39,776元，是否可採？
  (三)甲○○主張其任職期間有延長工作時間加班之情事，乙○○
    應依勞動基準法第二十一條、第二十四條規定給付延長工時
    工資即加班費12,836元，有無理由？
  (四)兩造間僱傭契約係由何人於何時有效終止？甲○○請求乙○○給付三個月預告期間工資、資遣費，有無理由？
  (五)甲○○以乙○○濫行訴訟，致其身心俱創、精神憔悴、常常
    需靠藥物方能入眠，深受損害，而向乙○○請求60,000元之
    精神賠償即慰撫金，是否有據？
四、現就兩造爭執之重點，分述如下：
  (一)兩造間是否存有僱傭契約關係？乙○○抗辯協議書為甲○○
    詐欺及脅迫之產物，其得以94年9 月6 日信函撤銷所為意思
    表示，是否有據？
  1.乙○○雖辯稱：甲○○並無真正受僱之意，亦無與乙○○律
    師事務所訂約之意，兩造間自始即無契約關係等語。但查，
    兩造對於其等確實有於93年7 月13日簽署協議書，約定由甲○○為乙○○提供勞務、擔任佐理人之工作乙節，並不爭執
    。又乙○○雖未於甲○○到職時隨即為其加入勞工保險，而
    延至93年7 月30日始為甲○○加保，此有勞工保險卡在卷足
    稽（見原審卷第18頁，勞工保險條例第十條、第十一條規定
    參照），但仍無礙於其確實有居於雇主之地位，為甲○○加
    入勞工保險，並受領甲○○提供勞務之實。據此，兩造間存
    有協議書所載僱傭契約關係，洵堪認定。
  2.依民法第九十二條第一項前段規定：「因被詐欺或被脅迫而
    為意思表示者，表意人得撤銷其意思表示。」，惟當事人主
    張其意思表示係因被詐欺或脅迫而為之者，應就其被詐欺或
    被脅迫之事實，負舉證之責任（最高法院21年上字第2012號
    及44年台上字第75號判例、同院95年度台上字第2948號判決
    參照）。乙○○雖以其受甲○○詐欺、脅迫為由，而以94年
    9 月6 日信函撤銷所為協議書之意思表示（見原審卷第92頁
    ），然就其確係遭甲○○詐欺或脅迫而為協議書、僱傭契約
    之意思表示乙節，迄未提出相關證據以實其說，所述自不足
    採。是其所為撤銷之意思表示，難認有據，兩造自仍受協議
    書約定之拘束。
  (二)甲○○是否如乙○○所辯僅工作至93年7 月28日即離職？而
    甲○○主張自93年7 月13日至同年9 月14日期間得請求之薪
    資計為52,500元，扣除乙○○已付之同年7 月份薪資12,724
    元後，尚應給付39,776元，是否可採？
  1.卷查，甲○○主張自93年7 月13日起任職，迄至同年9 月14
    日止遭乙○○非法解僱而離職一事，業據其提出簽到表為證
    （見原審卷第20至22頁）。
  2.雖乙○○否認前開簽到表之真正，然而，對照前開甲○○勞
    工保險卡之記載，倘若甲○○確實如乙○○所指僅工作至93
    年7 月28日即行離職，則乙○○豈可能再於93年7 月30日為
    甲○○加入勞工保險。故乙○○此部分所辯，與事實不符，
    尚無足採。
  3.次查，觀諸前揭甲○○任職期間簽到表之記載，其中93年7
    月份簽到表下方有對甲○○當月份可領薪資詳為計算，並得
    出該月份可領薪資，在扣除勞健保費用後為12,357元，此數
    額則與乙○○簽發交付甲○○之薪資支票上票面金額相符，
    有支票附卷足佐（見原審卷第19頁）。再者，該三紙簽到表
    格式相同，記載之日期、內容均連續。因此，堪認甲○○所
    提簽到表確實為乙○○事務所之文件，其形式及實質上均為
    真正無訛。是自簽到表內容以觀，甲○○確實自93年7 月13
    日起任職，迄至同年9 月14日止離職，應堪認定。
  4.雖甲○○主張乙○○尚應給付薪資差額39,776元，但查：
  (1)按工資由勞雇雙方議定之，但不得低於基本工資，勞動基準
    法第二十一條第一項定有明文；又雇主延長工作時間者，應
    依同法第二十四條所定標準加給延長工作時間之工資，以及
    雇主經徵得勞工同意於例假、休假及特別休假等日工作者，
    應加倍發給工資，亦經同法第二十四條、第三十九條明文規
    定，且前開規定屬法律強制規定。但若勞雇雙方就其每月工
    作時數及薪資總額所約定之每月工資未低於基本工資加計延
    時工資、假日工資之總額時，則並不違反勞動基準法之規定
    ，勞雇雙方自應受其拘束，勞方事後自不得任意翻異，更行
    請求例休日及逾時之加班工資。
  (2)經查，兩造於協議書第二條ａ、ｂ項約定，甲○○之薪資包
    括一切加班費，其工作時間為星期一至星期五每日9 小時，
    星期六為4 小時或隔週休二日之8 小時（均不含中午1 小時
    20分鐘休息時間），每月薪資為25,000元之情，為兩造所不
    爭執者。又以兩造締約當時主管機關所定每月最低工資數額
    為15,840元計算後，延時工資即加班費每小時最低為66元、
    每日薪資最低為528 元，按前述兩造約定之工作時間計算後
    ，兩造所約定之每月薪資25,000元並未低於勞動基準法所定
    基本工資加計延時工資、假日工資之總額。是以，甲○○主
    張兩造間協議書第二條約定之工作時間、薪資計算方式違反
    勞動基準法第三十條、第三十二條規定，剝奪甲○○請求加
    班費之權利，且就甲○○例假日工作並未給薪等情，尚不足
    採。易言之，兩造均應受上開每月薪資在加計延長工作時間
    、假日工作工資後之總額25,000元拘束，洵足認定。
  (3)再依協議書第二條ａ項約定：「甲方（即乙○○）不必另給
    予乙方（即甲○○）加班費，乙方薪資已包括一切之加班費
    。」及同條ｂ項：「薪資之計算方式如下：乙方之薪資除以
    本月依曆法之工作總時數乘以實際工作之總時數加a 項之休
    假日。但如乙方開始工作後未滿30天，或工作期間中，任何
    一月之工作期間不滿一月，則視為按時計酬而不將a 項之休
    假日算入。」，依此，乙○○就甲○○93年7 月份之薪資，
    以按時計酬並預扣8 月份之勞健保費而為給付，核無不合；
    又甲○○於8 月份全勤，乙○○自依約應給付25,000元；至
    於同年9 月份原告實際工作之總時數為83小時，有簽到表足
    稽，故依上開約定應按時計酬，即得請求7,685 元（25,000
    元83/270＝7,685 元）。據此，甲○○任職期間得請求之
    薪資數額共計為32,685元；甲○○主張其得請求之薪資計為
    52,500元，扣除乙○○已付之同年7 月份薪資12,724元後，
    尚應給付39,776元，超逾此數額部分，應予駁回。
  (三)甲○○主張其任職期間有延長工作時間加班之情事，乙○○
    應依勞動基準法第二十一條、第二十四條規定給付延長工時
    工資即加班費12,836元，有無理由？
  1.如(二)之爭點所述，兩造間協議書第二條關於每月薪資之約定
    ，仍屬有效，兩造應受拘束，惟若甲○○延長工作時間之時
    數超逾協議書第二條ａ項約定（見(二)之４之(2)說明），自仍
    得請求乙○○給付該部分加班費，反之則否。
  2.據查，甲○○在93年7 至9 月間之工作時間，並未超逾前揭
    約定之每日9 小時、星期六4 小時或隔週休二日之8 小時，
    此細閱上開甲○○簽到表，即可得證。甲○○既未能再舉證
    證明其有延長工作時間超逾兩造協議書約定時數之情事，則
    其所為加班費12,836元之請求，尚難准許。
  (四)兩造間僱傭契約係由何人於何時有效終止？甲○○請求乙○○給付三個月預告期間工資、資遣費，有無理由？
  1.按勞動契約之雇主行使終止權，其終止事由須受勞動基準法
    第十一條、第十二條、第十三條規定之限制，若雇主未具備
    此等終止事由，即未取得終止權，所為終止之意思表示自不
    生效力。甲○○主張乙○○於93年9 月13日在不具勞動基準
    法所定終止契約事由下強迫甲○○離職，而屬違法解僱乙節
    ，雖為乙○○所否認，但乙○○就其有合法取得雇主終止勞
    動契約權限乙節，迄未舉證以為證明，故其遽令甲○○離職
    ，自屬違反勞動基準法上開規定，所為終止契約之意思表示
    自不生效力。
  2.又查，甲○○在遭乙○○違法解僱後，除93年9 月15日後未
    再至事務所上班外，更事後向乙○○請求給付資遣費，此節
    有台北市政府勞工局勞資爭議協調會議記錄在卷可稽（見原
    審卷第69頁）。甲○○主張其真意在於依勞動基準法第十四
    條第一項第六款規定，以乙○○違法強行解僱，致工作權遭
    剝奪，違反勞工法令為由終止兩造間契約，堪可採信，故兩
    造間僱傭契約業經甲○○終止而消滅。
  3.再依勞動基準法第十四條第四項準用第十七條規定，乙○○
    應給付甲○○資遣費。卷查，甲○○自93年7 月13日起任職
    ，迄至同年9 月14日止離職，工作日數共計為64日，期間所
    得薪資總額再加計遭扣除之同年8 月份勞健保費用後，計為
    45,409元（12,724＋25,000＋7,685 ，原審卷第20頁下方關
    於93年7 月份薪資計算式參照），已如前述，故其月平均工
    資數額應為21,285元（即45,409元6430，元以下四捨五
    入，下同）。再者，甲○○工作年資計為3 個月（同法第十
    七條第二款參照），按比例計算後可得3/12個基數。承此，
    甲○○可得請求之資遣費數額為5,321 元（21,285元3/12
    ），其訴請乙○○給付超過此數額部分，不應准許。
  4.至於甲○○請求三個月預告期間工資之賠償部分，因依兩造
    間協議書第一條ａ、ｂ項約定，須甲○○任職未滿半年，乙○○一方終止契約未於三個月前預告者，始須賠償甲○○該
    段期間內最高薪資做為損害賠償。而兩造間僱傭契約係由甲○○依勞動基準法第十四條規定合法終止，已如前述，故自
    與本條約定要件不符，無從准許。是以，甲○○請求乙○○
    給付91,878元，應予駁回。
  (五)甲○○以乙○○濫行訴訟，致其身心俱創、精神憔悴、常常
    需靠藥物方能入眠，深受損害，而向乙○○請求60,000元之
    精神賠償即慰撫金，是否有據？
  1.按民法第一百八十四條第一項前段規定，侵權行為以因故意
    或過失不法侵害他人之權利為構成要件，除依同條第二項認
    有推定過失之規定外，其主張行為人應負同條第一項前段之
    侵權行為責任者，應就「故意或過失」之要件，負舉證責任
    ；亦即，就侵權行為言，被害人應就行為人因故意或過失，
    不法侵害其權利之事實負舉證責任。
  2.甲○○固然陳稱：乙○○濫行訴訟，致其身心俱創、精神憔
    悴、常常需靠藥物方能入眠，深受損害等語，但就乙○○有
    何故意或過失，以及甲○○有何人格權遭侵害之結果等要件
    事實，並未提出相關證據以為證明，是其遽以請求乙○○給
    付慰撫金60,000元，洵無足取。
五、按給付有確定期限者，債務人自期限屆滿時起，負遲延責任
    ，民法第二百二十九條第一項定有明文。乙○○依協議書第
    七條ａ項之約定應於翌月12日（若為假日則順延至非假日之
    日）給付薪資，因93年9 月12日為假日，故其應於93年9 月
    13日給付甲○○8 月份之薪資，並於離職日給付93年9 月份
    薪資及在契約終止30日內發給預告期間工資賠償、資遣費（
    勞動基準法施行細則第八、九條規定參照），乙○○未如期
    給付，是應分別自期限屆滿之翌日即93年9 月14日、93年9
    月15日就薪資債務部分及自93年10月15日起就預告期間工資
    及資遣費債務部分，各負給付遲延責任。是以，乙○○關於
    93年8 、9 月份薪資債務32,685元部分，其中25,000元部分
    應自93年9 月14日起至清償日止，其中7,685 元部分自93年
    9 月15日起給付法定遲延利息。至於資遣費、預告期間工資
    賠償部分，甲○○聲明請求自96年1 月9 日上訴理由狀繕本
    送達翌日即96年7 月23日（即本院96年8 月1 日言詞辯論通
    知書送達翌日）起計付法定遲延利息，自屬有據，超逾部分
    ，尚難准許。
六、乙○○雖以甲○○致其所受損害至少已有70,000,000元以上
    ，而提出抵銷抗辯云云。但就其為抵銷抗辯之債權內容、債
    權確實存在乙節，暨損害確切數額等情，均未詳為主張及舉
    證，所為抵銷抗辯，洵屬無據。
七、綜上所述，甲○○本於協議書契約之法律關係，並依勞動基
    準法規定，請求乙○○給付薪資、預告期間工資賠償、資遣
    費共113,006 元本息，為有理由，應予准許；逾此所為請求
    ，為無理由，應予駁回。原審就上開應准許部分，為甲○○
    敗訴之判決，尚有未洽，甲○○上訴意旨求予廢棄改判，為
    有理由，爰由本院予以廢棄改判如主文第二、三項所示。至
    於甲○○之請求不應准許部分，原判決為甲○○敗訴之判決
    ，經核於法並無不合。兩造各就其敗訴部分上訴，指摘原判
    決不當，求予廢棄改判，就上開不應准許部分，為無理由，
    應駁回其上訴。
八、本件為判決之基礎已臻明確，兩造其餘之陳述及所提其他證
    據，經本院斟酌後，認為均於判決之結果無影響，亦與本案
    之爭點無涉，自無庸逐一論述，併此敘明。
九、又本件訴訟標的金額未逾1,500,000 元，為不得上訴三審之
    事件，經本院宣示判決後即告確定，則甲○○聲明願供擔保
    請求宣告假執行，應屬贅語，併予說明。
丙、據上論結，本件甲○○之上訴為一部有理由、一部無理由，
    乙○○即丙○○○○○律師事務所之上訴為一部有理由、一
    部無理由，依民事訴訟法第四百三十六條之一第三項、第四
    百六十三條、第三百八十五條第一項前段、第四百五十條、
    第四百四十九條第一項、第七十九條，判決如主文。
中　　華　　民　　國　　96　　年　　8 　　月　　22　　日
                  勞工法庭  審判長法  官  吳光釗
                                  法  官  管靜怡
                                  法  官  賴錦華
以上正本係照原本作成
本判決不得上訴
中　　華　　民　　國　　96　　年　　8 　　月　　23　　日
                                  書記官  林桂玉
